【裁判字號】    97,交抗,2210
【裁判日期】    971209
【裁判案由】    違反道路交通管理處罰條例
【裁判全文】
臺灣高等法院交通事件裁定            97年度交抗字第2210號
抗  告  人
即受處分人  甲○○
上列抗告人因違反道路交通管理處罰條例案件，不服臺灣板橋地
方法院97年度交聲更字第38號，中華民國97年10月31日裁定（原
處分案號：交通部公路總局臺北區監理所蘆洲監理站北監蘆字第
裁46-C00000000號），提起抗告，本院裁定如下：
    主  文
抗告駁回。
    理  由
一、原裁定意旨略以：
  (一)按汽車駕駛人，行經有燈光號誌管制之交岔路口闖紅燈者，
    處新臺幣1,800元以上5,400元以下罰鍰，道路交通管理處罰
    條例第53條第1項定有明文。又汽車駕駛人有同條例第53條
    之情形者，記違規點數3點，同條例第63條第1項第3款亦有
    明文。
  (二)原處分意旨略以：本件異議人即受處分人甲○○於民國96年
    10月24日21時許，騎乘車牌號碼為BT2-719號之重型機車，
    行經有燈光號誌管制之臺北縣板橋市○○路與智樂街口時闖
    紅燈，經臺北縣政府警察局海山分局新海派出所執勤警員當
    場以北縣警交字第C00000000號違反道路交通管理事件通知
    單舉發，嗣異議人依法提出申訴，經交通部公路總局臺北區
    監理所蘆洲監理站於96年12月5日以北監蘆字裁46-C0000000
    0號裁決書裁處異議人罰鍰1,800元，並記違規點數3點。
  (三)聲明異議意旨略以：伊進入該路口前綠燈轉換為黃燈，伊便
    將機車停下，但有一台欲轉入智樂街的白色小客車一直在後
    面按喇叭，伊只好將機車騎到黃色網狀線讓該小客車通過，
    而站在停車格後方的員警因為視線被擋住，才誤認伊闖紅燈
    ，伊對原處分難以甘服，爰提出聲明異議等語。
  (四)查本件異議人即受處分人於上述時、地違規闖紅燈之事實，
    業據證人即舉發員警嚴繡齡到庭具結後證稱：「（問：當時
    何以舉發本件？）當時我是站在板橋國中前，異議人的地點
    在智樂街跟中正路口，異議人在中正路新莊往板橋方向，他
    在Ｔ字路口旁。」、「（問：當時為什麼會舉發他？）當時
    已經紅燈了，異議人騎過來超過停止線，也越過雙網線，我
    才攔下來。」、「（問：你在攔的時候，他是已經停下來還
    是正在騎？）在路口前有稍微頓一下，可是他還是往前騎。
    」、「（問：在他行進的路口，可不可以左右轉？）那Ｔ字
    路口是紅燈，不得直行或左右轉。」、「（問：異議人頓一
    下的時候，旁邊有什麼大車子經過嗎？）沒有。」、「（問
    ：你是在雙網線攔停還是已經過了雙網線？）已經過了雙網
    線。」「（問：你看到這台車到攔停的時間，他有沒有停在
    雙網線上？）沒有。」等語（參見本院97年10月13日訊問筆
    錄）並有證人當庭繪製之現場草圖一份附卷可憑。又本件交
    通違規舉發過程雖未錄影或以其他科學儀器另為佐證，然案
    發當時之現場舉發警員亦不失為可資證明之證人身分，該警
    員即證人既已到庭證述如上，其為依法執行公務之人，與異
    議人素不相識，亦無任何嫌隙，其偶然發現本件違規事實，
    衡情當不至甘冒涉犯偽證罪之風險虛構違規事實，或設詞誣
    攀異議人之由，可認證人上開指證即非子虛攀誣，應可採信
    ，異議人空言否認違規，顯難信實，本件違規事實，堪以認
    定。從而，原處分機關據以援引上開規定，裁處異議人即受
    處分人罰鍰1,800元，並記違規點數3點，於法並無違誤，本
    件聲明異議為無理由，應予駁回。
二、抗告意旨略以：證人當庭繪製現場草圖，並未錄影或以其他
    科學儀器採證，該草圖之證明力尚嫌薄弱；當時證人站立於
    板橋國中校門口，視線被路邊停車格內之車輛擋住，無法看
    清當時之情形；如果有意闖紅燈，卻看到警察，可左轉進入
    智樂街躲避取締，卻未如此云云。
三、按交通警員依法掣單舉發交通違規行為，法律並未限制必須
    確有採證照片之情形下方得舉發。亦即警察取締交通違規事
    件，其以科學儀器照相採證者，固然足以據為交通違規事實
    之證明，惟如係當場攔停舉發而未以科學儀器照相採證，甚
    或礙於手動照相而未能即時拍攝違規情節，立法者亦未明文
    限制或排除「舉發警員目睹、耳聞」之證據能力，或其證述
    內容對於違規事實之證明力，此觀道路交通管理處罰條例第
    7條、第7條之2之規定自明。且一般執行警員就交通違規取
    締受有專門訓練，對於道路使用人之動態具有較高之注意，
    其誤判之可能性極低，況警方與受處分人素無怨隙，其所為
    之證詞復受刑法偽證罪責之擔保，應無故意設詞誣陷受處分
    人之動機與必要。
四、經查，證人即警員嚴繡齡於原法院訊問時具結證稱：第一眼
    看到異議人的時候，他的車子還沒有過號誌燈，看到的時候
    一直往前騎，沒有停下來，只有頓一下而已，異議人頓一下
    的時候，旁邊沒有大車子經過等語，足認抗告人確有闖紅燈
    之行為。此外，另有證人手繪現場草圖一紙、現場彩色照片
    8禎在卷可稽，抗告人違規事實甚為明確。抗告人空言否認
    違規，顯係事後卸責之詞，不足採信。綜上，抗告人抗告，
    核無理由，應該駁回。
五、據上論結，應依道路交通案件處理辦法第26條，刑事訴訟法
    第412條，裁定如主文。
中    華    民    國    97    年    12    月    9     日
                  刑事第十二庭  審判長法  官  蔡永昌
                                      法  官  蔡新毅
                                      法  官  陳榮和
以上正本證明與原本無異。
不得再抗告。
                                      書記官  林吟玲
中    華    民    國    97    年    12    月    10    日


司法院資訊處製作；財團法人民間司法改革基金會備份。
